【裁判字號】    97,裁,4384
【裁判日期】    970911
【裁判案由】    綜合所得稅
【裁判全文】
最  高  行  政  法  院  裁  定
                                      97年度裁字第4384號
再 審原 告  甲○○
                          送達.
                            斯.
再 審被 告  財政部臺北市國稅局
代  表  人  凌忠嫄
上列當事人間綜合所得稅事件，再審原告對於中華民國97年1月
18日本院97年度判字第4號判決，提起再審之訴，本院裁定如下
：
    主  文
再審之訴駁回。
再審訴訟費用由再審原告負擔。
    理  由
一、按提起再審之訴，應依行政訴訟法第277條第1項第4款之規
    定表明再審理由，此為必須具備之程式。所謂表明再審理由
    ，必須指明確定判決有如何合於行政訴訟法第273條或第274
    條所定再審事由之具體情事，始為相當。倘僅泛言有再審事
    由而無具體情事者，仍難謂已合法表明再審理由，所提再審
    之訴，即屬不合法。至於法律上見解之歧異，再審原告對之
    縱有爭執，要難謂為適用法規錯誤，而據為再審理由，本院
    62年判字第610號著有判例。
二、本件再審原告對於本院97年度判字第4號確定判決（下稱系
    爭確定判決），提起再審之訴，略謂：公司辦理減資以退還
    股本方式為之者，與分配股利不同，依當時有效之財政部69
    年5月8日台財稅第33694號函釋（下稱69年函釋）、81年5月
    29日台財稅第810140011號函釋（下稱81年函釋），其性質
    係股票轉讓，非屬個人營利所得，系爭確定判決卻未加以適
    用，反而認為系爭交易所得之性質，屬於所得稅法第14條第
    1項之營利所得，應屬違反稅捐稽徵法第1條之1、行政罰法
    第8條規定及司法院解釋釋字第616號意旨，有適用法規錯誤
    之處云云。經查，系爭確定判決駁回再審原告之上訴，無非
    以行為時公司法第238條（90年11月12日刪除）規定「處分
    資產溢價」應累積為資本公積，同法第239條及第241條規定
    資本公積除填補公司虧損及撥充股本外，不得使用，其目的
    乃在避免公司不當發放現金股利損害債權人權益。而第一紡
    織工業股份有限公司（下稱第一紡織公司）未將該資本公積
    以現金發放，卻藉由資本公積轉增資及減資之過程，以現金
    收回資本公積轉增資配發股票之行為，將出售資產增益之資
    本公積全數分配予各股東。再審原告及其受扶養親屬陶子厚
    以第一紡織公司股東之身分，依照持股比例，取得公司以資
    本公積轉增資配發股票，減資時亦比照持股比例取得現金，
    實質上與第一紡織公司將土地溢價收入以現金分配與股東無
    異，其所得性質核屬所得稅法第14條第1項第1款所定之營利
    所得。又再審被告依所得稅法第110條第1項規定，參酌財政
    部頒訂之稅務違章案件裁罰金額或倍數參考表，按所漏報系
    爭所得因屬未填報扣免繳憑單而裁處0.5倍罰鍰，並無違反
    比例原則或裁量失當情事等由為據，再審原告提起再審之訴
    就系爭確定判決所不採之主張，再為爭執，核屬法律上見解
    之歧異，依前開說明，要難謂已具體表明再審理由，其再審
    之訴為不合法，應予駁回。
三、據上論結，本件再審之訴為不合法，依行政訴訟法第278條
    第1項、第104條、民事訴訟法第95條、第78條，裁定如主文
    。
中    華    民    國    97    年    9     月    11    日
                    最高行政法院第六庭
                        審判長法官  吳  明  鴻
                              法官  廖  宏  明
                              法官  黃  清  光
                              法官  侯  東  昇
                              法官  黃  秋  鴻
以  上  正  本  證  明  與  原  本  無  異
中    華    民    國    97    年    9     月    12    日
                              書記官  郭  育  玎


司法院資訊處製作；財團法人民間司法改革基金會備份。
